臺灣屏東地方法院民事判決　　　　　　110年度屏簡字第434號
原　　　告　湯麗玉　
訴訟代理人　丁大川　
被　　　告　何建泓　
訴訟代理人　蔡河儼　
上列當事人間請求損害賠償事件，原告於刑事訴訟程序（110 年
度交簡字第660 號）提起附帶民事訴訟（110 年度交附民字第78
號），經本院刑事庭移送前來，本院於民國110年12月29日言詞
辯論終結，判決如下：
    主      文
一、被告應給付原告新臺幣（下同）739,420 元，及自民國110
    年3 月17日起至清償日止，按週年利率百分之5 計算之利息
    。
二、原告其餘之訴駁回。
三、訴訟費用由被告負擔百分之71，餘由原告負擔。
四、本判決第一項得假執行，但如被告以739,420 元為原告預供
    擔保，得免為假執行。
五、原告其餘假執行之聲請駁回。
    事實及理由
一、原告主張：
  ㈠被告於民國109 年4 月13日15時09分許，駕駛車牌號碼000-
    0000號自用小貨車沿屏東縣屏東市台糖二街由北往南方向行
    駛，行經台糖二街與台糖街路口處，本應注意車前狀況，並
    隨時採取必要之安全措施，而依當時天候晴、日間自然光線
    、柏油路面乾燥、無缺陷、道路無障礙物及視距良好等情形
    ，尚無不能注意之情況，竟疏未注意車前狀況，貿然右轉台
    糖街行駛，適原告騎乘車牌號碼000-0000號普通重型機車，
    沿台糖街由東往西方向行駛，因閃避不及，兩車發生碰撞，
    原告因而人車倒地（下稱系爭事故），原告除機車毀損外，
    並受有頭部外傷併蜘蛛膜下腔及硬腦膜下出血、左側橈骨及
    跟骨骨折、臉部及左膝擦傷（下稱系爭傷害）。
  ㈡原告因系爭事故支出醫療費用新臺幣（下同）15萬3,295 元
    ，於109 年4 月16日至109 年4 月21日住院期間，及109 年
    4 月22日出院後至109 年6 月14日均由家人全日看護，另自
    109 年6 月15日至109 年9 月18日則由家人半日看護，以每
    一全日2,400 元、每一半日1,200 元計算，受有看護費用25
    萬9,200 元，且原告因轉院、出院及回診，支出就醫往返交
    通費23,025元，原告眼鏡亦因系爭事故毀損而支出眼鏡損壞
    更換費用3,900 元。原告因系爭事故身心受有極大痛苦，併
    請求精神慰撫金60萬元，與前開項目合計103 萬9,420 元。
    為此，爰依侵權行為之法律關係，提起本件訴訟等語，並聲
    明：㈠被告應給付原告103 萬9,420 元，及自起訴狀繕本送
    達翌日起起至清償日止，按週年利率5%計算之利息。㈡願供
    擔保請准宣告假執行。
二、被告則以：對於原告因系爭事故受有系爭傷害，並支出醫療
    費用醫療費用15萬3,295 元、看護費用25萬9,200 元，眼鏡
    損壞更換費用3,900 元、就醫往返交通費23,025元均不爭執
    ，惟認為原告請求之精神慰撫金過高等語，資為抗辯，並聲
    明：㈠原告之訴駁回。㈡願供擔保，請准宣告免為假執行。
三、兩造不爭執之事項：
  ㈠被告於民國109 年4 月13日15時09分許，駕駛車牌號碼000-
    0000號自用小貨車沿屏東縣屏東市台糖二街由北往南方向行
    駛，行經台糖二街與台糖街路口處，本應注意車前狀況，並
    隨時採取必要之安全措施，而依當時天候晴、日間自然光線
    、柏油路面乾燥、無缺陷、道路無障礙物及視距良好等情形
    ，尚無不能注意之情況，竟疏未注意車前狀況，貿然右轉台
    糖街行駛，適原告騎乘車牌號碼000-0000號普通重型機車，
    沿台糖街由東往西方向行駛，因閃避不及，兩車發生碰撞，
    原告因而人車倒地，原告除機車毀損外，並受有頭部外傷併
    蜘蛛膜下腔及硬腦膜下出血、左側橈骨及跟骨骨折、臉部及
    左膝擦傷。
  ㈡被告所涉前開過失傷害犯嫌，經本院刑事庭以110 年度交簡
    字第660 號判決被告犯過失傷害罪，處有期徒刑2 月，如易
    科罰金，以1,000 元折算1 日確定。
  ㈢原告因系爭傷害支出醫療費用153,295 元。
  ㈣原告於109 年4 月16日至109 年4 月21日住院期間，及109
    年4 月22日至109 年6 月14日，合計60日有全日看護之必要
    並由家人自行看護，以全日2,400 元計算看護費，被告無爭
    執。
  ㈤原告於109 年6 月15日至109 年9 月18日，合計96日有半日
    看護之必要並由家人自行看護，以半日1,200 元計算看護費
    ，被告無爭執。
  ㈥原告因系爭事故受傷搭乘計程車轉院、出院及回診，支出交
    通費23,025元，被告無爭執。
  ㈦原告因系爭事故眼鏡毀損，支出更換費用3,900 元。
四、得心證之理由：
  ㈠按汽車行駛時，駕駛人應注意車前狀況，並隨時採取必要之
    安全措施，道路交通安全規則第94條第3 項定有明文。本件
    被告於上開時、地駕駛車牌號碼000-0000號自用小貨車，以
    時速約60公里之速度超速行駛，未注意車前狀況即貿然右轉
    ，因而與原告騎乘之機車發生碰撞，致原告受有系爭傷害等
    情，為兩造所不爭執，並有道路交通事故現場圖、道路交通
    事故調查報告表㈠、㈡、談話紀錄表、臺北榮民總醫院（下
    稱北榮醫院）及衛生福利部屏東醫院（下稱屏東醫院）診斷
    證明書在卷可稽（屏簡卷第35至52頁；交附民卷第21、23頁
    ），是此部分事實堪以認定，足認被告之過失行為與原告受
    傷之結果間，具相當因果關係，原告主張被告應負侵權行為
    之損害賠償責任，自屬有據。
  ㈡按違反保護他人之法律，致生損害於他人者，負賠償責任。
    汽車、機車或其他非依軌道行駛之動力車輛，在使用中加損
    害於他人者，駕駛人應賠償因此所生之損害。不法侵害他人
    之身體或健康者，對於被害人因此喪失或減少勞動能力或增
    加生活上之需要時，應負損害賠償責任。不法侵害他人之身
    體、健康、名譽、自由、信用、隱私、貞操，或不法侵害其
    他人格法益而情節重大者，被害人雖非財產上之損害，亦得
    請求賠償相當之金額。不法毀損他人之物者，被害人得請求
    賠償其物因毀損所減少之價額，民法第184 條第2 項本文、
    第191 條之2 本文、第193 條第1 項、第195 條第1 項、第
    196 條分別定有明文。本件原告因被告之過失行為受有系爭
    傷害，二者間具有相當因果關係，如前所述，被告自應負賠
    償責任，原告請求被告賠償因此所受之損害，核屬有據，茲
    就其請求之項目及金額，是否准許，分別說明如後：
  ⒈醫療費用153,295元部分：
    原告主張：因系爭事故受傷支出醫療費用153,295 元等語，
    並提出北榮醫院住院醫療費用明細收據及門診醫療費用明細
    收據、屏東醫院醫療費用收據（交附民卷第13至19頁）為證
    ，足認原告係因系爭事故所受傷害就診，被告對於原告因系
    爭事故支出此費用亦無爭執，是原告此部分之請求應予准許
    。
  ⒉自行看護費用259,200元部分：
    原告主張於109 年4 月16日至109 年4 月21日住院期間，及
    出院後之109 年4 月22日至109 年6 月14日，有全日看護之
    必要，且109 年6 月15日至109 年9 月18日，亦有半日看護
    之必要，均由原告家人自行看護，以全日每日2,400 元、半
    日每日1,200 元計算，受有看護費259,200 之損害（2,400
    ×60＋1,200 ×96＝259,200 ）等語。按親屬代為照顧被害
    人之起居，固係基於親情，但親屬看護所付出之勞力並非不
    能評價為金錢，雖因二者身分關係而免除被害人之支付義務
    ，惟此種基於身分關係之恩惠，自不能加惠於加害人，故由
    親屬看護時雖無現實看護費之支付，仍應認被害人受有相當
    於看護費之損害，得向加害人請求賠償，始符公平原則，最
    高法院94年度台上字第1543號判決要旨參照。是原告受傷後
    雖由親屬照顧而非另僱看護，然依前開最高法院見解，原告
    仍得請求被告賠償看護費用。查原告因系爭事故受有系爭傷
    勢，手術後需專人全日照顧5 個月等情，業據原告提出北榮
    醫院診斷證明書為證，且經該院函覆稱診斷證明書中所載「
    手術後需專人照顧5 個月」係指手術後需專人「全日」照顧
    5 個月（屏簡卷第149 頁），被告亦不爭執上開函文內容，
    本院審酌原告係於109 年4 月18日接受手術，且依診斷證明
    書及前開函文所載，手術後尚須專人全日照顧5 個月，則手
    術前入住普通病房期間，依原告所受系爭傷勢，確亦有專人
    協助之需求，是原告請求109 年4 月16日至109 年4 月21日
    住院之全日、出院後109 年4 月22日至109 年6 月14日之全
    日及出院後109 年6 月15日至109 年9 月18日之半日，有專
    人看護之必要，上開期間每一全日2,400 元、半日1,200 元
    計算看護費一節，被告並無爭執，是原告應可請求看護費25
    9,200 元。
  ⒊交通費用23,025元部分：
    原告主張：因系爭傷害支出轉院、出院及回診之計程車交通
    費2,305 元等語，並提出北榮醫院診斷證明書、計程車資估
    算表（屏簡卷第139 至141 頁）為證。本院審酌原告受有左
    側遠端橈骨及左側跟骨骨折之傷害，109 年4 月18日接受左
    側遠端橈骨及左側跟骨開放式復位內固定手術，足見原告難
    以自行騎乘機車或駕駛汽車控制油門、煞車，且行走、久站
    均有不便，難以期待其行走等候公車或捷運，是其主張有搭
    乘計程車就醫之必要，應屬合理可採，被告對於原告有支出
    交通費用23,025元並無爭執，並有前開診斷證明書、計程車
    車資估算表為據，是原告請求交通費用23,025元，亦應准許
    。
  ⒋眼鏡毀損更換費用3,900部分：
    原告主張：原告眼鏡因系爭事故毀損，支出更換費用3,900
    元等語，並提出光南光鏡行免用統一發票收據為證（交附民
    卷第11頁），為被告所不爭執，核屬因系爭事故而增加之生
    活所需費用，且眼鏡為視力須矯正之人日常生活不可或缺之
    物，故此部分之主張，亦應准許。
  ⒌精神慰撫金600,000元部分：
    按精神慰撫金之酌定，除原告所受之傷害程度外，尚應審酌
    兩造之身分地位、學識經歷、財產狀況、痛苦程度等節以定
    之。次按，慰藉金之賠償須以人格權遭遇侵害，使精神上受
    有痛苦為必要，其核給之標準固與財產上損害之計算不同，
    然非不可斟酌雙方身分資力與加害程度，及其他各種情形核
    定相當之數額，最高法院51年台上字第223 號、76年台上字
    第1908號裁判要旨可資參照。本件被告因過失行為致原告受
    有系爭傷害，已如前述，為不法侵害原告身體權，使其受有
    身體疼痛及精神上痛苦，其依民法195 條第1 項規定請求非
    財產上之損害，應屬有據。本院審酌原告於系爭事故時已退
    休擔任法院志工，每月領有月退俸約15,799元；被告為國小
    畢業，目前已退休，每月領有勞保退休金8,200 元等情，經
    其等分別陳明在卷（屏簡卷第117 、131 、143 至145 頁）
    ，原告109 年度有股利憑單及利息所得共3 筆、無財產，被
    告109 年度有利息所得1 筆、土地及汽車等財產共6 筆，有
    其等109 年度財產所得調件明細表可參（屏簡卷末頁證物袋
    ），復衡酌原告所受傷害程度及精神痛苦非輕，其因系爭事
    故導致日常生活起居及活動能力受影響，迄今難以回復，暨
    兩造教育程度、經濟狀況、本件過失情節等情，認原告請求
    精神慰撫金300,000 元尚屬適當，應予准許。逾此範圍之請
    求，尚屬無據。
  ⒍依上開說明，原告得請求被告賠償之損害金額為739,420 元
    （醫療費用153,295 元＋看護費用259,200 元＋交通費用23
    ,025元＋眼鏡損壞更換費用3,900 元＋精神慰撫金300,000
    元）。
五、綜上所述，本件原告依侵權行為之法律關係，請求被告給付
    739,420 元，及自起訴狀繕本翌日即110 年3 月17日起（交
    附民卷第25頁）至清償日止，按週年利率5%計算之利息，為
    有理由，應予准許。逾此範圍之請求，則無理由，應予駁回
    。
六、本件原告勝訴部分係就民事訴訟法第427 條第2 項訴訟適用
    簡易程序所為被告敗訴之判決，爰依同法第389 條第1 項第
    3 款規定，依職權宣告假執行。並依同法第392 條第2 項規
    定，依聲請宣告被告預供擔保後，得免為假執行。（原告雖
    聲明願供擔保請准假執行，但此僅在促請注意，毋庸為准駁
    之諭知）。至原告敗訴部分，其假執行之聲請無所附麗，應
    予駁回。
七、本件事證已臻明確，兩造其餘陳述及攻擊防禦方法核與判決
    結果不生影響，爰不逐一論述，附此敘明。
八、訴訟費用負擔之依據：民事訴訟法第79條。
中    華    民    國   111    年    1     月    12    日
                  屏東簡易庭  法  官  彭聖芳
正本係照原本作成。
如對判決上訴，須於判決送達後20日內向本院提出上訴狀，其未
表明上訴理由者，應於提出上訴後20日內向本院補提理由書狀（
均須按他造當事人之人數附繕本）。
如委任律師提起上訴者，應一併繳納上訴審裁判費。
中    華    民    國   111    年    1     月    12    日
                              書記官  孫秀桃